【裁判字號】    89,交上易,1673
【裁判日期】    891025
【裁判案由】    過失致死
【裁判全文】
臺灣高等法院臺南分院刑事判決          八十九年度交上易字第一六七三號    潛
      上  訴  人
      即  被  告  甲  ○  ○
右列上訴人因過失致死案件，不服臺灣嘉義地方法院八十九年度交易字第一四二號中
華民國八十九年七月六日第一審判決（起訴案號：臺灣嘉義地方法院檢察署八十九年
度偵字第二八○七號），提起上訴，本院判決如左：
      主      文
上訴駁回。
甲○○緩刑年。
      事      實
一、甲○○於民國八十九年三月七日凌晨五時四十五分許，駕駛Ｃ３００７０號自用
    小客車，沿台一線公路由北往南行駛，途經該公路二百七十一公里三十公尺處即
    嘉義縣水上鄉境內未設有行人穿越道、亦非禁止穿越道路之路段，甲○○依當時
    情形並無不能注意之情事，竟疏於注意，致撞擊當時正穿越馬路之行人曾管仲，
    而曾管仲當時適自西往東欲穿越馬路，本亦應注意行人在未設有行人穿越道亦非
    禁止穿越路段穿越道路時，應俟左右方向無來車，始可小心迅速穿越，亦疏未注
    意而穿越道路，曾管仲因遭甲○○所駕自小客車之左前大燈撞擊致頭部受有左上
    眼眶部瘀血，左頂骨部十公分乘以一公分乘以零點五公分裂創傷一處，左額部一
    公分乘以一公分擦傷一處，右額部二公分乘以二公分、三公分乘以二公分、顴骨
    部四公分乘以二公分共三處挫傷，四肢部受有右上肢手背第二指部三公分乘以二
    公分、手背部一公分乘以一公分共計二處擦傷，左上肢上臂肱骨閉鎖性骨折、下
    肢小腿腓脛骨多發閉鎖性骨折等傷害，因上開頭部外傷致顱內出血死亡；甲○○
    於車禍肇事後犯罪未被發覺前，向到場警員吳文旺自首，並接受本件裁判。
二、案經甲○○向嘉義縣警察局水上分局自首及臺灣嘉義地方法院檢察署檢察官相驗
    後自動檢舉偵辦。
      理      由
一、前開車禍之事實，業據上訴人即被告甲○○供承不諱，並據在場證人張旨龍證述
    明確，被害人曾管仲係因本件車禍致受有左上眼眶部瘀血，左頂骨部十公分乘以
    一公分乘以零點五公分裂創一處，左額部一公分乘以一公分擦傷一處，右額部二
    公分乘以二公分、三公分乘以二公分、顴骨部四公分乘以二公分共三處挫傷，四
    肢部受有右上肢手背第二指部三公分乘以二公分、手背部一公分乘以一公分共計
    二處擦傷，左上肢上臂肱骨閉鎖性骨折、下肢小腿腓脛骨多發閉鎖性骨折等傷害
    ，因上開頭部外傷致顱內出血而致死亡等情，亦經臺灣嘉義地方法院檢察署檢察
    官督同檢驗員相驗明確，有相驗屍體證明書、驗斷書及勘驗筆錄在卷可稽。
二、按汽車行駛時，駕駛人應注意車前狀況，並隨時採取必要之安全措施，道路交通
    安全規則第九十四條第三項定有明文。本件被告領有駕駛執照，自應遵守上開規
    定，注意車前狀況，並隨時採取必要之安全措施，而車禍發生當時，天候晴，光
    線雖為夜間無照明，然路面無障礙物、無缺陷，視距良好，並無不能注意之情事
    ，被告竟疏未注意，致撞擊曾管仲致死，其違反上開規定，負有過失責任甚明。
    雖被害人曾管仲在未設有行人穿越道亦非禁止穿越路段，穿越道路不當，亦有過
    失，仍難解免被告之刑責。本件經送請臺灣省嘉雲區車輛行車事故鑑定委員會鑑
    定責任，亦認「曾管仲在未設有行人穿越道亦非禁止穿越路段，穿越道路不當，
    為肇事主因；甲○○駕駛自小客車，未注意車前狀況，並隨時採取必要安全措施
    ，為肇事次因」等情，有該委員會嘉檢吉信字第四九六四號函附嘉鍵字第八九零
    二八三號鑑定意見書一紙在卷足稽；又被害人曾管仲係因本件車禍死亡，與被告
    之過失行為間有相當因果關係，被告過失致死犯行事證明確，洵堪認定。
三、核被告所為，係犯刑法第二百七十六條第一項之過失致死罪。被告於車禍肇事後
    ，即向到場處理之嘉義縣警察局水上分局員警吳文旺自首報案，業據被告供明在
    卷，亦經警員吳火旺於原審證述屬實，被告對於未被發覺之犯罪自首並接受裁判
    ，依法應減輕其刑。原審審酌被告過失程度、所生危害、車禍肇事後之態度與被
    害人家屬達成民事和解賠償損害等一切情狀，適用刑法第二百七十六條第一項、
    第六十二條前段、罰金罰鍰提高標準條例第一條前段，量處有期徒刑一年二月。
    本院經核原判決認事用法，均無不合，量刑亦屬妥適。被告上訴，指摘原判決量
    刑過重，為無理由，應予駁回。
四、查被告未曾受有期徒刑以上刑之宣告，有前案資料查註紀錄表可查，因一時疏虞
    釀成本件車禍，歷經此次偵審程序教訓，應知警惕，業與被害人家屬成立民事和
    解，有提出之和解書附卷足憑，應無再犯之虞，本院因認其所受宣告之刑，以暫
    不執行為適當，併諭知緩刑三年，以勵自新。
五、據上論斷，應依刑事訴訟法第三百六十八條，刑法第七十四條第一款，判決如主
    文。
本案經檢察官劉欽銘到庭執行職務。
中  華  民  國      八  十  九      年      十      月      二十五      日
                                臺灣高等法院臺南分院刑事第五庭
                                    審判長法官  茆    臺    雲
              法官  李    文    福
                                          法官  蔡    長    林
右正本證明與原本無異。
不得上訴。
                                    法院書記官  李    培    薇
中  華  民  國      八  十  九      年      十      月      二十六      日
附錄本案論罪科刑法條全文：
刑法第二百七十六條
因過失致人於死者，處二年以下有期徒刑、拘役或二千元以下罰金。
從事業務之人，因業務上之過失犯前項之罪者，處五年以下有期徒刑或拘役，得併科
三千元以下罰金。


司法院資訊處製作；財團法人民間司法改革基金會備份。
